【裁判字號】    95,交聲,516
【裁判日期】    950804
【裁判案由】    違反道路交通管理處罰條例聲明異議
【裁判全文】
臺灣士林地方法院交通事件裁定         95年度交聲字第516號
原處分機關  臺北市交通事件裁決所
異議人暨
受處分人    甲○○
上列受處分人因違反道路交通管理處罰條例案件，對於臺北市交
通事件裁決所95年6 月29日所為之處分（原處分案號：北市裁二
字第裁22-AEU453804號），聲明異議，本院裁定如下：
        主  文
異議駁回。
        理  由
一、按民國94年12月28日修正前（95年7 月1 日修正施行），道
    路交通管理處罰條例第44條第2 款對於汽車駕駛人駕駛汽車
    行近行人穿越道，有行人穿越時，不暫停讓行人先行通過者
    ，處新台幣（下同）600 元以上1,800 元以下罰鍰。而修正
    後同條第2 項對於相同之違規事實，則處1200元以上至3600
    元以下罰鍰。本件受處分人受舉發違規之時間為95年5 月3
    日，而臺北市交通事件裁決所裁處之時間為95年6 月29日，
    目前因異議程序進行中，裁處之行政處分尚未確定，比較上
    開新舊法，以舊法較有利於受處分人，如認定有上開違規之
    情形，自應依行政罰法（95年2 月5 日施行）第5 條之規定
    ，應適用修正前道路交通管理處罰條例第44條第2 款之規定
    ，合先敘明。
二、原處分意旨略以：本件受處分人即異議人甲○○於95年5 月
    3 日下午2 時43分許，在台北市○○路○ 段，駕駛車牌180-
    CB號營業小客車，行近行人穿越道，有行人穿越時，不暫停
    讓行人先行通過，爰依道路交通管理處罰條例第44條第2 款
    之規定（94年12月28日修正前規定，贅引第1 項），裁處罰
    鍰1,200 元之事實，有原處分機關之移送書、上開裁決書及
    台北市政府警察局內湖分局95年5 月30日北市警內分交字第
    09530969400號函各1 份在卷可憑，至為明確。
三、聲明異議意旨略以：(一)本車180-CB適時綠燈，因行人未依號
    誌行走，導致本車在直行時，也讓行人通過，行人不守法，
    本車守法依號誌行駛卻遭開罰單，請查明事實。(二)當時我車
    子是直行，我在康寧路上綠燈要前行，看到康寧路165 巷口
    有行人3 、4 人要橫越馬路，行人方向燈號為紅燈，他們一
    邊聊天一邊走，當時我車子有停頓一下，還是停車讓行人先
    行通過，再向前行駛，但員警從後上來舉發我未讓行人先行
    等語。
四、經查：95年6 月30日修正前道路交通安全規則第103 條規定
    汽車行近行人穿越道前，應減速慢行，遇有行人穿越時，無
    論有無交通警察指揮或號誌指示，均應暫停讓行人先行通過
    。此規定之立法之目的，無非因行人使用行人穿越道時，有
    優先之通行權，無論汽車行進方向之號誌是否為綠燈，只要
    有行人使用行人穿越道穿越時，汽車均應暫停讓行人先行，
    否則即有修正前道路交通管理處罰條例第44條第2 款處罰規
    定之適用。本件於上開時、地，台北市政府警察局內湖分局
    警員見康寧路3 段165 巷行人號誌為綠燈狀態下，有3 名行
    人經由行人穿越道穿越路口，在經過途中，行人號誌轉換為
    紅燈乃停止於車道上，受處分人甲○○駕駛180-CB營業小客
    車之行車號誌雖已轉換為綠燈，卻未暫停讓該等行人先行之
    違規事實，業據台北市政府警察局內湖分局95年5 月30日北
    市警內分交字第09530969400 號函說明在卷可憑，而受處分
    人亦一再指責行人未依行人號誌行走，及其本人係依號誌行
    駛，更坦承綠燈起步後，見行人要橫越道路，當時其車子行
    駛後有停頓一下等情，則受處分人既已見有行人正經由行人
    穿越道穿越道路，無論其行進之號誌是否已為可以通行之綠
    燈，均應暫停讓行人先行，卻僅停頓一下，顯見其並未完全
    暫停而仍有繼續行駛之情形，始為執勤之員警前往舉發，是
    其違反上開修正前道路交通安全規則第103 條及修正前道路
    交通管理處罰條例第44條第2 款之規定甚明。至受處分人又
    辯稱後來還是停車讓行人先行通過，再向前行駛云云，然受
    處分人既已違規在先，尚不得以事後之讓行而認無違規之事
    實，應甚明確。
五、綜上所述，原處分機關依94年12月28日修正前道路交通管理
    處罰條例第44條第2 款及違反道路交通管理事件統一裁罰標
    準表規定，裁處受處分人暨異議人1,200 元罰鍰，核無違誤
    ，本件聲明異議為無理由，應予駁回。
六、據上論斷，應依道路交通案件處理辦法第19條，裁定如主文
    。
中    華    民    國    95    年    8     月    4     日
                     交通法庭法  官  雷雯華
以上正本證明與原本無異。
如不服本裁定，應於送達後5日內，向本院提出抗告狀。
                             書記官  陳漢朝
中    華    民    國    95    年    8     月    7     日


司法院資訊處製作；財團法人民間司法改革基金會備份。
